臺灣高等法院刑事判決
110年度上訴字第1884號
上  訴  人  臺灣桃園地方檢察署檢察官
被      告  江朝欽
            游籥馨
上  一  人
公設辯護人  王永炫  
上列上訴人因被告毒品危害防制條例等案件，不服臺灣桃園地方
法院108年度訴字第204號，中華民國109年8月25日、110年2月26
日第一審判決（起訴案號：臺灣桃園地方檢察署107年度偵字第2
519號、第5683號），提起上訴，本院判決如下：
    主  文
上訴駁回。
    理  由
壹、公訴意旨略以：
一、被告江朝欽明知甲基安非他命為第二級毒品，亦經行政院明
    令公告列為禁藥管理，不得非法轉讓，竟分別於㈠106 年11
    月中旬某日上午8 時許，在桃園市○○區○○路000 號，無償轉
    讓重量不詳甲基安非他命予黃立成施用；㈡106 年12月中旬
    某日上午8 時許，在桃園市○○區○○路000 號，無償轉讓重量
    不詳之甲基安非他命予黃立成施用；㈢107 年1月6 日（起訴
    書誤載為106 年1 月6 日）上午8 時許，在桃園市○○區○○路
    000 號，無償轉讓重量不詳之甲基安非他命予黃立成施用。
    因認其涉犯藥事法第83條第1 項之轉讓禁藥罪嫌。
二、被告游籥馨明知甲基安非他命為第二級毒品，不得販賣，竟
    於民國106 年11月16日下午4 時30分許，以門號0000000000
    號與持用門號0000000000號之徐春秀議定後，在桃園市中壢
    區龍岡地區一帶，以新臺幣（下同）3千元之價格，販賣重
    量不詳之甲基安非他命予徐春秀之弟徐聰全，因認被告涉犯
    毒品危害防制條例第4 條第2 項之販賣第二級毒品罪嫌。
貳、按犯罪事實應依證據認定之，無證據不得認定犯罪事實；不
    能證明被告犯罪者，應諭知無罪之判決，刑事訴訟法第154
    條第2 項、第301 條第1 項分別定有明文。又刑事訴訟法第
    161 條第1 項規定：檢察官就被告犯罪事實，應負舉證責任
    ，並指出證明之方法。因此，檢察官對於起訴之犯罪事實，
    應負提出證據及說服之實質舉證責任。倘其所提出之證據，
    不足為被告有罪之積極證明，或其指出證明之方法，無從說
    服法院以形成被告有罪之心證，基於無罪推定之原則，自應
    為被告無罪判決之諭知。另按施用、販賣或持有毒品之人，
    如供出毒品之來源，因而查獲其他正犯或共犯者，得邀寬典
    ，故此等與被告具有共犯關係或施用毒品之人，其等陳述須
    無瑕疵可指外，且為擔保其等就共犯或買受毒品所為指證之
    真實性，尤應有足以令人確信其等陳述為真實之補強證據，
    始能資為論罪之依據。是購毒者之證述，不得係判斷被告有
    罪與否之惟一證據，應有其他補強證據之存在，且該補強證
    據係指施用毒品之人本身陳述以外之別一證據，而與其等陳
    述具有關連性，並因而相互利用，而得以證明其等所指之犯
    罪事實，具有相當程度之真實性，足使一般人對其等供述無
    合理之懷疑存在，而得確信其為真實者，始足當之（最高法
    院108 年台上字第3248號判決參照）。本件公訴意旨認被告
    江朝欽涉犯前揭罪嫌，無非係以被告江朝欽供述、證人黃立
    成於警詢及偵查中之證述、被告江朝欽持有之甲基安非他命
    為主要論據；被告游籥馨涉犯前開罪嫌，無非係以被告供述
    、證人徐聰全、徐春秀於警詢、偵查中之證述、通訊監察書
    、通訊監察譯文為其主要論據。訊據被告江朝欽辯稱：黃立
    成所述不實，伊沒有轉讓甲基安非他命給他，公司是早上9
    點上班，黃立成說轉讓時間是8時30分也不對等語。被告游
    籥馨則堅決否認有何販賣第二級毒品甲基安非他命予徐聰全
    之犯行，辯稱：沒有販賣毒品給徐聰全，106 年11月16日跟
    徐聰全的姊姊徐春秀之通話內容係要買雞，徐聰全只是代姊
    姊拿雞而已，因伊認識賣雞人，品質好也很便宜等語。經查
    ：
參、被告江朝欽部分
一、證人黃立成固於警詢中證稱：我施用的安非他命是江朝欽送
    我施用的，他共轉讓3 次毒品供我施用，第1 次在106 年11
    月中旬8 時許，在桃園市○○區○○路000 號公司內，第2 次在
    106 年12月中旬8 時許，在上開公司內，第3 次在107 年1
    月6 日8 時許，也在上開公司內，每次都給我安非他命1 小
    塊，約可吸食2 次等語（見107 年度偵字第2519號卷一第14
    9 至150 頁）；於偵查中證稱：江朝欽轉讓3 次安非他命給
    我，分別是106 年11月中旬、106 年12月中旬、107 年1 月
    6 日，都是早上八點在桃園市○○區○○路000 號公司內轉讓，
    3 次都沒有收錢等語（見107 年度偵字第2519號卷二第36-2
    頁反面）；惟其於原審審理時證稱：被告沒有免費提供安非
    他命給我用過，我跟被告是同事，有時候桌上會有安非他命
    ，我不曉得是誰放在桌上的，我應該沒有說是江朝欽給的等
    語（見原審訴字卷三第11至12頁），則證人黃立成對於被告
    是否於上開時間，在桃園市○○區○○路000 號，三次無償提供
    甲基安非他命予證人黃立成施用等重要事實，前後證述不一
    ，已難盡信。而檢察官起訴此三次轉讓毒品犯行除證人黃立
    成證述於偵審先後不一外，並無其他積極證據可佐，不但轉
    讓時間不明確，轉讓數量不詳，且並未當場查扣毒品，或黃
    立成施用毒品之相關跡證，是亦無法確定黃立成所施用之毒
    品是否確為甲基安非他命，卷內既無其他補強證據足以擔保
    證人黃立成證詞之真實性，自難遽認被告有於起訴書所載之
    上開時間，三次無償轉讓甲基安非他命予證人黃立成之犯行
    。至被告固於警詢、偵查中供稱黃立成如果要施用安非他命
    就會向我要，他有向我拿過2次到3次，我沒和他拿過錢，我
    施用剩下一點就給他等語（見107 年度毒偵字第546 號卷第
    11頁正面、第88頁），然其供述並未特定時間、地點、數量
    ，且被告於原審中並改稱：伊沒有免費提供給黃立成施用毒
    品，只是有時會在公司內共同吸食，且黃立成說的時間也不
    符等語（見原審訴字卷三第13頁)，則其上開供述，亦難認
    合於自白轉讓甲基安非他命予證人黃立成3次之犯行，而為
    不利被告之認定。
二、檢察官上訴意旨以：證人黃立成對於其為何事後推翻先前警
    詢、偵訊時指稱被告於上述時、地3次無償轉讓甲基安非他
    命予其一情，無法作出合理之說明，且證人黃立成於審理時
    所證稱其在上述公司內如何取得甲基安非他命一節，也與常
    情不符，可見證人黃立成乃礙於與被告間之同事情誼，且因
    被告在庭，而於原審為有利於被告之證述，不足採信，故證
    人黃立成於警詢、偵訊時之證述內容，應較為可採。另證人
    黃立成於偵訊時所證稱：是我主動跟被告要安非他命，我都
    是在公司裡面遇到被告，我就問他有無安非他命一情，與被
    告於警詢及偵訊時供述其轉讓甲基安非他命予證人黃立成之
    緣由及過程相符，更加證明證人黃立成於警詢及偵訊時所言
    非虛。因認原判決認事用法尚嫌未洽，請求撤銷原判決等語
    。惟本件證人黃立成之證述已有前後不合之瑕疵，且除其證
    述外，並無積極證據足佐其證言真實，業如前述；另被告江
    朝欽於偵查中雖有承認轉讓毒品予黃立成之情，但就其轉讓
    情節供述模糊，況於審理中則全然否認。是本件公訴人所舉
    之事證，在客觀上尚未達於通常一般人均不致有所懷疑，得
    確信其為真實之程度，本院無從形成被告此部分犯行有罪之
    確信，基於無罪推定原則，自應就被告江朝欽被訴此部分犯
    行為無罪判決之諭知，以昭審慎。
肆、被告游籥馨部分
一、本件證人徐春秀於警詢、偵查中經提示附表所示通訊監察譯
    文後，於警詢中證稱：門號0000000000與我對話之人為游籥
    馨，因為我生病，我跟她說我貧血，醫生說我營養不良要吃
    補的，她說她那邊買雞肉比較便宜，她問我說要一隻還是半
    隻，對話不是要交易毒品等語（見107 年度偵字第2519號卷
    一第72至73頁）；於偵查中證稱：是我跟游籥馨的對話，在
    講買雞肉給我吃的事，因為我生病了，游籥馨有雞肉可以提
    供給我吃，電話是我打的，此通是我跟游籥馨要買雞肉，絕
    對不是要買安非他命，我不是幫徐聰全連絡游籥馨買安非他
    命等語（見107 年度偵字第2519號卷二第36-10 頁正反面）
    ；再於原審審理時證稱：附表所示之通訊監察譯文係我與游
    籥馨之通聯內容，後面有關龍岡龍德路的譯文是我弟弟徐聰
    全跟游籥馨的對話，因為那時候我跟游籥馨在通話，游籥馨
    跟我說叫我去拿雞肉，游籥馨說他在龍岡，那邊路我不熟，
    我就拿電話給我弟弟徐聰全；當天我弟弟去該處找游籥馨，
    是因為游籥馨買壹隻雞要給我補身體，要我弟弟過去拿等語
    （見原審訴字卷一第186 至187 頁），依證人徐春秀上開歷
    次證述，無從證明被告有販賣甲基安非他命予徐聰全之犯行
    。
二、證人徐聰全於警詢中經提示附表所示通訊監察譯文，係於警
    詢中證稱：我所申登門號0000000000之使用者為我胞姊徐春
    秀使用，譯文對話我可以知道門號0000000000使用人是綽號
    「燕姐」游籥馨，對話內容為購買安非他命等語（見107年
    度偵字第2519號卷一第110 至111 頁），惟並未證述究係何
    人（是徐春秀或徐聰全）向被告游籥馨購買安非他命。然其
    於警詢中就購毒對象係證稱：我只向「奇哥」江朝欽購買安
    非他命，毒品購買次數我忘記了。每次的數量都是購買安非
    他命1 小包（價格約3千至5千元）；都是「奇哥」江朝欽以
    行動電話主動打電話問我是否要購買安非他命毒品，由他提
    出時間、地點交易，交易方式都是現金交易，以現金購買安
    非他命毒品等語（見107 年度偵字第2519號卷一第114 頁）
    ，則證人徐聰全就其有無向被告游籥馨購買毒品之警詢中證
    述，已有疑義。
三、另檢察官於偵查中曾提示106 年11月24日晚上8 點56分0000
    000000與0000000000之通訊監察譯文2 則予證人徐聰全觀看
    ，而非提示如106年11月16日附表所示之通訊監察譯文，有
    訊問筆錄在卷可稽（見107 年度偵字第2519號卷二第36-13 
    頁反面），經原審當庭勘驗被告該部分之偵訊錄影光碟，依
    勘驗結果內容可知，檢察官原先係提示106 年11月24日晚上
    8 點56分0000000000與0000000000之通訊監察譯文2 則予證
    人徐聰全觀看，然因106 年11月24日之通訊監察譯文與證人
    徐聰全無關，經證人徐聰全再次確認後，觀看到如附表所示
    之106 年11月16日之通訊監察譯文，遂於偵查中證稱：「『
    從龍東路過來往圓環方向』那個有沒有，從龍東路左轉接下
    來我過去，我過去拿的」等語，經檢察官向其確認是否係下
    午4 點11分的第2 則譯文，證人徐聰全再於偵查中證稱：我
    是去龍岡的seven 找小燕姐，我開車，她上我的車，跟她要
    了3 到5千，錢再給小燕姐。（檢察官問：壹支多少？）那
    沒有，那個東西我不知道，我還沒有想過等語，有原審勘驗
    筆錄在卷可參（見原審訴字卷二第34至35頁）。對於譯文中
    之「一隻還是半隻」並未證述為何意。嗣證人徐聰全於原審
    審理中證稱：我叫游籥馨小燕姐，106 年11月16日下午4 時
    許，我沒有跟游籥馨購買二級毒品安非他命，附表所示之對
    話內容是我姐姐徐春秀叫我去小燕姐那裡拿雞肉，我下午有
    去，幾點忘記了等語（見原審訴字卷一第182 頁），是證人
    徐聰全就其於106 年11月16日向被告游籥馨購買甲基安非他
    命之過程先後證述不符，且對於譯文中可能暗指甲基安非他
    命之「一支或半支」先於偵查中證稱完全不知情，後又於審
    理中稱是確實是拿雞肉，則其證述顯有瑕疵可指，難以遽為
    被告游籥馨不利之認定。
四、另販毒及購毒者間對話之通訊監察譯文作為購買毒品者所指
    證販賣毒品犯罪事實之補強證據，必須其等之對話內容，依
    社會通念足以辨別明白其所交易標的物之毒品品項、數量及
    價金，始為相當，否則對於語意隱晦不明，無從判斷與毒品
    交易具相當程度關聯性之對話，即令指證者證述該等對話內
    容之含意即係交易毒品，本身仍屬購毒者單方之指證，尚不
    足作為其所述犯罪事實之補強證據（最高法院109 年度台上
    字第521 號判決參照）。本件附表所示之通訊監察譯文固有
    提及「雞」、「半隻」、「一隻」等語，然卷內無其他事證
    可證明被告係以「雞」作為毒品交易之暗語，或係指何種毒
    品，而通訊譯文中僅有被告稱：是想念我們家的「雞」、後
    再詢問「一隻還半隻」，證人徐聰全回答「一支」外，並無
    其他關於「雞」的對話。而參酌上揭證人徐聰全於偵查中對
    於「一隻還半隻」之證述，顯然已經忘記當時對話係指什麼
    ，甚而於原審審理中更證稱「雞」就是指食用之雞肉，是本
    件並無補強證據可佐本件毒品之交易品項、數量及價金，自
    亦難為被告游籥馨不利之認定。
五、檢察官上訴意旨以：證人徐聰全於偵訊時確實有證述其與被
    告游籥馨於106年11月16日，在桃園市中壢區龍岡里之某統
    一便利超商附近其所駕駛之車內，以3千至5千元交易安非他
    命毒品。其於警詢時雖僅證稱上述106年11月16日之通訊監
    察譯文內容是在交易安非他命，並未提及交易之價額，但由
    上述可知，證人徐聰全於警詢、偵訊時，對於本案交易毒品
    之種類與時間，證述均為一致，應可採信。且自證人徐聰全
    於偵訊內容之勘驗筆錄，更可看出證人徐聰全對於被告之夫
    即同案被告江朝欽之懼怕，故證人徐聰全於審理程序時，證
    稱當日去拿雞，是因被告游籥馨及同案被告江朝欽均在庭之
    情況下，所為附和被告游籥馨供述。另在被告游籥馨特意拉
    長音強調是否是想念被告游籥馨家之「雞」後，無論是證人
    徐春秀或徐聰全與被告通話的重點，全然是在討論見面地點
    ，顯見「雞」、「一隻」、「半隻」應為雙方交易毒品之暗
    語，且證人徐春秀、徐聰全與被告游籥馨聯絡之情形與模式
    ，與一般藥頭在電話中以隱晦方式得知藥腳確實是要購買毒
    品後，重點即在確認見面交易毒品地點之交易情況並無二致
    。因此，上開通訊監察譯文，即可佐證證人徐聰全於警詢及
    偵訊時之證述非虛，補強證人徐聰全於警詢及偵訊時之證詞
    ，因認原判決無罪有誤，請求撤銷原判決等語。惟查：證人
    徐聰全於偵查中係證稱都係向被告江朝欽購買毒品，並未說
    與被告游籥馨購毒。而其雖於偵查中稱曾向被告游籥馨拿3
    到5千元的毒品，然對於數量並未特定，且3千至5千之價格
    相差約一倍，也難認此證述就價格部分特定。況證人徐聰全
    對於通聯譯文中自己曾向被告游籥馨回答「一隻」，於偵訊
    時卻稱不知道那時這樣說是什麼意思，均經本院認定如前，
    堪認公訴人所舉之事證，在客觀上尚未達於通常一般人均不
    致有所懷疑，得確信其為真實之程度，本院無從形成被告游
    籥馨有罪之確信。　
伍、綜上所述，本案依公訴人所提出之證據，尚不足以證明被告
    江朝欽、游籥馨確有公訴意旨所指之轉讓毒品、販賣毒品犯
    行，揆諸首揭說明，本案不能證明被告2人犯罪，依法自應
    均為無罪之諭知。原審以不能證明被告2人犯罪為由，諭知
    其等無罪之判決，經核尚無違誤。檢察官提起上訴，然前揭
    檢察官所列證據及卷內訴訟資料，經本院逐一剖析，參互審
    酌，仍無從獲得有罪心證，已俱如前述，檢察官上訴意旨僅
    就原審採證之職權行使再為爭執，核無理由，其上訴均應予
    駁回。
據上論斷，應依刑事訴訟法第368條，判決如主文。
本案經檢察官李韋誠提起公訴，檢察官古御詩提起上訴，檢察官
劉斐玲到庭執行職務。
中　　華　　民　　國　　110 　年　　8 　　月　　25　　日
                  刑事第八庭    審判長法　官  陳世宗
                                      法　官  吳勇毅
                                      法　官  呂寧莉
以上正本證明與原本無異。
被告均不得上訴。
檢察官如不服本判決，應於收受送達後20日內向本院提出上訴書
狀，惟須受刑事妥速審判法第9條限制。其未敘述上訴之理由者
，並得於提起上訴後20日內向本院補提理由書(均須按他造當事
人之人數附繕本)「切勿逕送上級法院」。
刑事妥速審判法第9條：
除前條情形外，第二審法院維持第一審所為無罪判決，提起上訴
之理由，以下列事項為限：
一、判決所適用之法令牴觸憲法。
二、判決違背司法院解釋。
三、判決違背判例。
刑事訴訟法第 377 條至第 379 條、第 393 條第 1 款之規定，
於前項案件之審理，不適用之。
                                      書記官  賴資旻
中　　華　　民　　國　　110 　年　　8 　　月　　25　　日
附表：
通話時間及對象                通訊監察譯文內容   卷頁 106 年11月16日下午3 ：31：57至3 ：33：31  A ：被告0000000000B ：徐春秀0000000000 A：哪位？B：同學，妳的LINE，怎麼都不接？A：我的LINE？B：對阿。A：怎麼了？B：想你了阿。A：真的嗎？還是想念我們家的「雞」（拉長音）？B：對。A：是喔，我就知道，一定是想念我們家的「雞」（長音）。B：呵呵，你在家裡喔？A：沒有啊，人在外面。B：人在外面喔？A：嗯。B：什麼時候回去？什麼時候回去？A：哦，晚一些、晚一些。B：蛤？A：晚一點。B：晚一點，阿強上班去囉，要怎麼上去？A：我們、我們在那個龍岡欸。B：還是你們來找我？蛤？A：我們在龍岡。B：龍岡，現在喔？A：嗯。B：那要不要過來？你順便過來啊？A：嗯，沒辦法。B：蛤？A：沒辦法耶。B：那怎麼辦？A：等一下，我問老公一下，等一下再回給你。B：好。A：好，掰掰。 原審訴字卷一第247至248 頁 106 年11月16日下午4 ：11：13至4 ：13：06  A ：被告0000000000B ：徐春秀0000000000C ：徐聰全 A：喂？B：同學。A：嘿。B：你老公要不要過來？A：可能沒有喔。B：那你幾時要回家裡去了？A：嗯...很趕嗎？B：嗯。A：給我5分鐘，跟我老公商量一下看怎樣，好不好？B：妳、妳在龍岡哪裡？我們過去方便嗎？A：在龍岡龍德路。B：妳過去方便嗎？A：很方便，我可以到樓下給妳。B：還是我們過去找妳？直接下來。A：到龍德路好了。B：妳等一下，妳跟阿全講在哪裡？C：喂？A：喂？阿全。C：在哪裡？A：在龍岡龍德路。C：龍德路？A：對，龍德路直直過來就有一家那個全家。C：我怎麼不知道有一家全家，龍德路是在龍岡路跟中山路中間是不是？A：龍東路，從龍東路過來嘛。C：欸，龍東路我知道，往、往、往另外一個方向嘛。A：龍東路過來，往圓環方向，然後在龍德路的時候左轉，左轉到底有一個全家，你到那個地方再打電話給我。C：他全家是在龍東路，還是在龍德路？A：龍德路。C：啊，你可能，你看那個招牌是不是叫龍川？A：蛤？C：這店家名字是不是叫龍川店、龍川店？A：我不知道欸，因為我人已經在樓上。C：噢，它有個轉角對不對？A：對對對對對。C：對，很大間嘛？A：嗯嗯嗯。C：那我知道了、那我知道了，OK。A：你知道了喔？你要一隻還是半隻？C：我現在過去了喔。A：一隻還半隻？C：一隻啦。A：好啦、好、好。C：好。 原審訴字卷一第250 至251 頁